臺灣高等法院刑事判決　　　　　　　　96年度上易字第2699號
上　訴　人　臺灣板橋地方法院檢察署檢察官
被　　　告　甲○○
輔　佐　人　乙○○
上列上訴人因被告妨害自由等案件，不服臺灣板橋地方法院96年
度易字第2173號，中華民國96年9月3日第一審判決（起訴案號：
臺灣板橋地方法院檢察署96年度調偵字第362號），提起上訴，
本院判決如下：
    主  文
上訴駁回。
甲○○緩刑貳年。
    事  實
一、甲○○因丙○○（綽號幼齒）積欠其媳婦陳惠珍借款共新臺
    幣6萬元，多年未償還，心生不滿，於民國95年3月23日下午
    4時45分許，知悉丙○○在臺北縣三重市○○○路118巷41號
    1樓之高月娥住處內，竟於騎機車經過高月娥住處前時，特
    意停車向屋內之丙○○，以臺語恫稱「幼齒ㄟ，你不要太假
    笑！不讓你走出一百一十八巷！」等語，使丙○○心生畏懼
    ，致生危害於丙○○之安全。甲○○另於同年月29日下午3
    時許，在臺北縣三重市○○○路118巷58號前之公眾得出入
    之場所，見到丙○○後，以臺語「幹你娘！你娘我來幹！幹
    你祖公媽！」等穢語，公然辱罵丙○○，使丙○○心中感到
    難堪及不快。
二、案經丙○○訴由臺灣板橋地方法院檢察署檢察官偵查起訴。
    理  由
一、本件被告甲○○（簡稱被告）所犯，並非為死刑、無期徒刑
    、最輕本刑3年以上有期徒刑之罪或高等法院管轄第一審之
    案件，業經本院於審判時，依法裁定行簡式審判程序，有本
    院審判程序筆錄在卷可按。是本件證據之調查，不受刑事訴
    訟法有關傳聞法則等規定之限制，合先說明。
二、前開事實，業據被告坦承不諱，核與證人即告訴人丙○○、
    證人高月娥之證述情節互核相符，足認被告前揭自白與事實
    相符，堪予採信，本案事證明確，被告犯行已堪認定，自應
    依法論科。
三、按被告行為後，刑法業於94年2月2日修正公布，且自95年7
    月1日施行，修正後刑法第2條第1項規定：「行為後法律有
    變更者，適用行為時之法律，但行為後之法律有利於行為人
    者，適用最有利於行為人之法律。」（刑法第2條第1項固經
    修正，惟其僅係新、舊法比較適用原則之規定，並非實體刑
    罰法律，自不生行為後法律變更之比較適用問題，應逕予適
    用修正後之此一規定）。則就屬於法律變更（即犯罪成立要
    件及其處罰效果之內容作修正或廢止）部分，自應就有利或
    不利於被告之一切相關情狀，綜合全部結果而為比較，以定
    其應適用之法律，且一經定其應適用之法律後，即需整體適
    用之，不得任意割裂適用（最高法院24年度上字第4634號判
    例參照）。查刑法第305條恐嚇危害安全罪及第309條第1項
    之公然侮辱罪，其法定最高度罰金刑均為銀元3百元，又依
    罰金罰鍰提高標準條例第1條前段規定應提高10倍，為銀元
    3000元（依現行法規所定貨幣單位折算新臺幣條例第2條規
    定，即新臺幣9000元），而依95年6月14日增訂之刑法施行
    法第1條之1之規定：「中華民國94年1月7日刑法修正施行後
    ，刑法分則編所定罰金之貨幣單位為新臺幣。94年1月7日刑
    法修正時，刑法分則編未修正之條文定有罰金者，自94年1
    月7日刑法修正施行後，就其所定數額提高為30倍。但72年6
    月26日至94年1月7日新增或修正之條文，就其所定數額提高
    為3倍」則就刑法第309條第1項之公然侮辱罪之罰金刑提高
    30倍，為新臺幣9000元，是就該罪名最高度罰金刑部分，修
    正前後並無不同，惟其最低度罰金刑依修正前刑法第33條第
    5款之規定為銀元1元（即新臺幣3元）以上，而修正後刑法
    第33條第5款則規定為新臺幣1000元以上，比較新、舊刑法
    第33條第5款之規定，以修正前之規定較有利於被告。又刑
    法第41條規定，就易科罰金之折算標準部分，如依修正前刑
    法第41條第1項及修正前罰金罰鍰提高標準條例第2條之規定
    ，應以銀元300元即新臺幣900元折算1日，惟若依修正後刑
    法第41條第1項前段（原罰金罰鍰提高標準條例第2條已同時
    刪除）之規定，應以新臺幣1千元、2千元或3千元折算1日，
    二者相較之下，應以修正前之規定較有利於被告，綜合上開
    比較結果，應依修正後刑法第2條第1項前段之規定，一體適
    用修正前即行為時之法律。核被告所為，係犯刑法第305條
    之恐嚇危害安全罪及同法第309條第1項之公然侮辱罪。被告
    所犯上開二罪，犯意個別，行為互殊，應分論併罰。
四、原審認本件罪證明確，適用刑法第305條、第309條第1項、
    第2條第1項前段、修正前第41條第1項前段，罰金罰鍰提高
    標準條例第1條前段、修正前第2條，以及中華民國96年罪犯
    減刑條例第2條第1項第3款、第7條之規定，並審酌被告因金
    錢債務糾紛，不思循合法管道理性處理，竟出言恐嚇及辱罵
    告訴人，犯罪後於警詢、偵查與本院準備程序中均矢口否認
    犯行，無謂耗費有限訴訟資源，兼衡被告年事已高，前未曾
    因犯罪而受刑之宣告，素行尚可，因告訴人欠債未還，氣憤
    難平而為本案犯行之動機，犯罪時所受刺激，犯後於審理終
    結前終知坦承犯行，然因賠償金額認知差異過大，未能與告
    訴人達成和解之犯後態度等一切情狀，分別量處有期徒刑2
    月、拘役10日再各減宣告刑2分之1，並均諭知易科罰金之折
    算標準，其認事用法均無不合，量刑亦稱妥適。檢察官循告
    訴人之請求上訴意旨以：原審並未傳喚證人陳金雄，以致漏
    未審酌本件是否另有妨害自由之事實，又原審對於被告行為
    僅量處有期徒刑2月，量刑過輕，有失公平正義等語，指摘
    原審判決不當。惟查，依卷附陳金雄出具之證明書所示（參
    95年度他字第2811號偵查卷第6頁），已明載其於95年3月4
    日下午3時左右在三重市○○○路118巷58號門口，看到被告
    對告訴人辱罵約30分鐘，願意出庭作證等內容，核其內容與
    檢察官起訴書所指被告之犯罪時間明顯不同，縱傳喚其出庭
    ，亦無法就本案之待證事實予以證明，是原審就該證人未予
    傳喚調查，尚無違誤，況被告所為是否另有妨害自由之行為
    ，亦乏積極證據證明。至於上訴意旨另指摘原審量刑過輕一
    節，本屬原審法院依職權裁量之事項，經核原審就量刑尚無
    違反經驗、論理法則，亦未違反比例原則，上訴意旨任意指
    摘原審量刑過輕，尚非可採。綜上所述，本件上訴為無理由
    ，應予駁回。末查，被告未曾因故意犯罪受有期徒刑以上刑
    之宣告，有本院被告前案紀錄表一份在卷可稽，其因一時衝
    動觸犯刑章，經此司法審判之訴訟程序，當知戒慎，並已於
    本院審理時與告訴人達成民事和解在案，本院認被告所受刑
    之宣告，以暫不執行為適當，爰依法併予宣告緩刑2年，以
    啟自新。
據上論斷，應依刑事訴訟法第368條、第364條、第273條之1第1
項、刑法第74條第1項第1款，判決如主文。
本案經檢察官羅松芳到庭執行職務。
中　　華　　民　　國　　96　　年　　12　　月　　27　　日
 　　　　      　 刑事第二十庭  審判長法　官  楊貴雄
                                      法　官  林銓正
                                      法　官  鄧振球
以上正本證明與原本無異。
不得上訴。
                                      書記官  劉有志
中　　華　　民　　國　　96　　年　　12　　月　　27　　日
附錄：本案論罪科刑法條全文
中華民國刑法第305條（恐嚇危害安全罪）
以加害生命、身體、自由、名譽、財產之事，恐嚇他人致生危害
於安全者，處2年以下有期徒刑、拘役或3百元以下罰金。中華民
國刑法第309條（公然侮辱罪）
公然侮辱人者，處拘役或3百元以下罰金。
以強暴犯前項之罪者，處1年以下有期徒刑、拘役或5百元以下罰
金。
